【裁判字號】    90,交訴,168
【裁判日期】    901019
【裁判案由】    公共危險等
【裁判全文】
臺灣高雄地方法院刑事判決                          九十年度交訴字第一六八號
    公  訴  人  臺灣高雄地方法院檢察署檢察官
    被      告  丙○○
    被      告  甲○○
右列被告等因公共危險等案件，經檢察官提起公訴（九十年度偵字第一一九○一號、
一四九○六號），本院判決如左：
    主  文
丙○○駕駛動力交通工具肇事，致人受傷而逃逸，累犯，處有期徒刑捌月。
丙○○被訴過失傷害部分，無罪。
甲○○因過失傷害人，處有期徒刑貳月，如易科罰金，以參佰元折算壹日。
    事  實
一、丙○○前曾因違反肅清煙毒條例案件，經法院判處有期徒刑三年四月確定，於民
    國八十八年三月五日執行完畢，仍不知悔改。丙○○於九十年三月十九日下午十
    時三十分許，騎乘車牌號碼ＺＩＥ─八○七號輕機車，後載友人，在高雄市○鎮
    區○○路與台鋁中巷口附近之夜市逛街，適甲○○因自附近公共廁所欲返回其所
    擺設之攤位，本應注意在未設有行人穿越道亦非禁止穿越之路段穿越道路時，應
    注意左右無來車，始可小心迅速穿越，而依當時之情形，且依其智識、能力並無
    不能注意之情事，竟因急欲返回其攤位，疏於注意左右有無來車，即貿然奔跑穿
    越道路，不慎擦撞丙○○騎駛中之機車，致丙○○重心不穩，機車打滑，因而撞
    及在該處選購商品之丁○○，造成丁○○因而受有「左膝內側半月板破損、合併
    後十字韌帶斷裂」等傷害，丙○○明知騎駛機車肇事致人受傷，不僅未照料傷者
    及留置現場等待警方前往處理，竟逕自找尋甲○○理論，隨後即騎車逃離肇事現
    場，嗣經在場之丁○○友人乙○○報警處理，始循線查知上情。
二、案經丁○○訴由高雄市政府警察局前鎮分局移送台灣高雄地方法院檢察署檢察官
    偵查起訴。
    理  由
壹、有罪部分：
一、右揭過失傷害之事實，業據被告甲○○於警訊及偵、審時均供承不諱，其供稱：
    伊當時自附近公共廁所上完廁所後，因急欲返回伊所擺設之攤位做生意，而奔跑
    穿越道路，無意間擦撞到丙○○所騎駛之機車車身，致機車打滑，因而撞及在該
    處選購商品之丁○○等語，核與被告丙○○於警訊及偵、審時供述之情節相符，
    並證人即被害人丁○○於警訊及偵、審時、及證人即在場之乙○○於偵查及本院
    審理時證述屬實，且有阮綜合醫院診斷證明書乙紙、晉安復科診所就診證明書二
    紙、及現場圖乙紙附卷可稽。按在未設有行人穿越道亦非禁止穿越之路段穿越道
    路時，應注意左右無來車，始可小心迅速穿越，道路交通安全規則第一百三十四
    條第五款定有明文；被告甲○○於右揭時地穿越道路本應注意上開規定，且依當
    時情形，又無不能注意之情事，竟疏未注意左右有無來車，即貿然穿越道路，而
    擦撞被告丙○○騎駛中之機車，致機車打滑撞及告訴人而肇事，其有過失，已甚
    明顯。而告訴人丁○○確因本件車禍而受有前開傷害，有上開診斷證明書三紙在
    卷足憑，是被告甲○○之過失行為與告訴人之傷害結果間，顯有相當因果關係。
    綜上，本件事證明確，被告甲○○過失傷害之犯行，已堪認定。
二、訊據被告丙○○固坦認確有於右揭時、地，因被告甲○○不慎擦撞其騎駛中之機
    車，致機車重心不穩、打滑，因而撞及在該處選購商品之告訴人丁○○，造成告
    訴人因而受有上開傷害，而與被告甲○○理論後，隨即離開之事實不諱，惟矢口
    否認有何駕車肇事逃逸之犯行，辯稱：伊當時僅注意碰撞伊機車之甲○○，即前
    去與甲○○理論，隨後即離開，當時確不知伊機車滑倒時，有撞到告訴人云云。
    惟查：證人即告訴人丁○○於警訊及偵、審時證述：伊當時在甲○○隔壁攤位選
    購物品，突然被丙○○之機車自後撞及，當時丙○○之機車後載一名女子，丙○○撞及伊後，並不理會伊，即跑去與甲○○理論，當時有很多人圍觀，並詢問伊
    情況如何，丙○○與甲○○理論後，即自伊身旁將機車牽起並離去，當時有人向
    丙○○喊稱「你撞到人不管就要走」，丙○○並未加以理會，又丙○○所載之女
    子，有站在伊身邊數分鐘，但均未詢問伊情形等語，證人即在場之乙○○於偵查
    及本院審理時證稱：當日伊係與告訴人一同前去逛夜市，伊在甲○○隔壁攤位選
    購物品時，突然自後有衝撞力，造成伊前傾趴在攤位上，並造成丁○○受傷坐在
    地上，伊回頭始知係遭機車衝撞，當時很多人圍觀，後見丙○○與其所載之女子
    起身後，丙○○即找甲○○理論，理論完後，丙○○即過來看伊等一眼，並未為
    任何表示，就牽起機車離去，當時丁○○仍坐在地上，後伊即報警處理等語。綜
    據上述事證以觀，被告丙○○既知其騎駛中之機車，因為被告甲○○擦撞，致機
    車重心不穩、打滑，而該處為一夜間傳統擺設攤位之商展，人潮眾多，焉會不知
    機車打滑時，可能因而撞及他人？復機車打滑撞及告訴人時，被告丙○○與告訴
    人間相距甚近，豈會不知有撞及告訴人之情事？且被告丙○○與被告甲○○理論
    後，回到機車處牽起倒地之機車時，該機車係倒在告訴人之身旁，此時被告豈會
    未見當時仍坐在地上，未能起身之告訴人，而不知其機車打滑時確撞到告訴人？
    又告訴人遭被告丙○○之機車撞及受傷後，並有群眾圍觀，被告丙○○前來牽起
    倒地之機車時，何以未見圍觀之群眾，及未聽聞「你撞到人不管就要走」，亦未
    詢問告訴人為何坐在地上，而認為其機車並未撞及他人，即起身離去？準此，被
    告丙○○應明知其機車打滑時，確有撞及告訴人而肇事，致告訴人受有傷害之事
    實，堪予認定。是被告丙○○所辯上情，要屬事後卸責之詞，不足採信。此外，
    復有診斷證明書三紙及現場圖乙紙在卷可按。從而，本件事證明確，被告丙○○
    駕車肇事逃逸之犯行，亦堪認定。
三、按刑法第一百八十五條之四之駕車肇事逃逸罪，以處罰肇事後逃逸之駕駛人為目
    的，俾促使駕駛人於肇事後能對被害人即時救護，以減少死傷，是該罪之成立祇
    以行為人有駕駛動力交通工具肇事，致人死傷而逃逸之事實為已足，至行為人之
    肇事有否過失，則非所問。核被告丙○○所為，係犯刑法第一百八十五條之四之
    駕車肇事逃逸罪。核被告甲○○所為，係犯刑法第二百八十四條第一項前段之普
    通過失傷害罪。被告丙○○曾因違反肅清煙毒條例案件，經法院判處有期徒刑三
    年四月確定，於八十八年三月五日執行完畢，有台灣高等法院被告全國前案紀錄
    表及台灣高雄地方法院檢察署刑案資料查註紀錄表可按，其於有期徒刑執行完畢
    後五年以內再犯有期徒刑以上之罪，為累犯，應依法加重其刑。爰審酌被告等之
    品行，被告丙○○肇事後不僅未救護傷者，反騎乘機車逃逸，惡性非輕，被告甲○○就本件車禍發生之過失情節，告訴人所受傷害程度，迄今未與告訴人達成民
    事和解事宜，及被告丙○○犯後未坦認犯行等一切情狀，分別量處如主文所示之
    刑，被告甲○○部分並諭知易科罰金之折算標準，以資懲儆。
貳、無罪部分：
一、公訴意旨略以：被告丙○○於九十年三月十九日下午十時三十分許，騎乘車號Ｚ
    ＩＥ─八○七號輕型機車，後載友人，至高雄市○鎮區○○路與台鋁中巷口附近
    之夜市逛街，其明知該處人潮絡繹不絕，騎乘機車應隨時注意週遭環境，竟因其
    友人與在該處擺設攤位之被告甲○○就所賣物品價格未能達成一致，乃與被告甲○○發生口角後離去，嗣後被告丙○○載同友人欲離去該夜市，適巧被告甲○○
    剛自附近公共廁所奔跑返回攤位，不慎擦撞被告丙○○正行駛中之機車，致該機
    車摔倒在地，而碰撞在隔鄰攤位選購商品之告訴人丁○○，致丁○○因而受有左
    膝內側半月板破損，合併後十字韌帶斷裂之傷害。因認被告丙○○另涉犯刑法第
    二百八十四條第一項前段之普通過失傷害罪。
二、按犯罪事實應依證據認定之，無證據不得推定其犯罪事實；復不能證明被告犯罪
    或其行為不罰者，應諭知無罪之判決，刑事訴訟法第一百五十四條、第三百零一
    條第一項分別定有明文。又按刑法上之過失犯，以行為人對於結果之發生應注意
    並能注意而不注意為成立要件（最高法院二十六年上字第一七五四號判例參照）
    ；亦即行為人須有防止結果發生之注意義務，且客觀上無不能注意之情事，竟疏
    未注意，違反其注意義務，始能令其就該有預見可能性之結果負過失犯罪責。公
    訴人認被告丙○○涉犯過失傷害罪嫌，無非係以前開時、地被告丙○○騎乘機車
    ，遭奔跑欲返回攤位之甲○○不慎擦撞，致該機車摔倒在地，而碰撞在該處選購
    商品之告訴人丁○○，致丁○○因而受有傷害之事實，告訴人丁○○之指訴，診
    斷證明書三紙及現場圖乙紙，而肇事地點附近為一夜間傳統擺設攤位之商展，乃
    人潮自由來往之區域，故此等開放式擺設於馬路兩旁而令行人沿街自行參觀選購
    商品之販賣型態，人潮頗多，原即容易發生危險，是被告丙○○應知欲選購商品
    ，自以沿街徒步行走之方式為宜，其竟捨此不為，卻騎乘機車沿路選購商品，致
    路上行人偶有機會擦撞其車，即因重心不穩而摔倒，自應認其騎車肇事為有過失
    ，為其論述依據
三、訊據被告丙○○固坦認確有於上揭時、地，因被告甲○○不慎擦撞其正騎駛中之
    機車，致機車重心不穩、打滑，因而撞到在該處選購商品之告訴人丁○○，造成
    告訴人因而受有上開傷害之事實不諱，惟堅決否認有何過失，辯稱：本件車禍事
    故係因甲○○擦撞伊機車，致機車重心不穩並打滑，而撞及到告訴人等語。經查
    ：
  (一)被告丙○○確有於上揭時、地，因被告甲○○不慎擦撞其正騎駛中之機車，致機
    車重心不穩、打滑，因而撞到在該處選購商品之告訴人丁○○，造成告訴人因而
    受有上開傷害之事實，業據被告丙○○於警訊及偵、審時均供承不諱，核與被告
    甲○○於警訊及偵、審時供述之情節相符，並證人即被害人丁○○於警訊及偵、
    審時、及證人即在場之乙○○於偵查及本院審理時證述屬實，且有阮綜合醫院診
    斷證明書乙紙、晉安復科診所就診證明書二紙、及現場圖乙紙在卷可按。是此部
    分之事實，堪信為真實。
  (二)本件車禍事故之發生，確係因被告甲○○因自附近公共廁所急欲返回其所擺設之
    攤位，疏於注意左右有無來車，即貿然奔跑穿越道路，不慎擦撞正騎駛中之被告
    丙○○之機車，致被告丙○○重心不穩，機車打滑，因而撞及在該處選購商品之
    告訴人丁○○，造成丁○○因而受有上開傷害之事實，業據被告甲○○於警訊及
    偵、審時均供承不諱，已如前述。又本件肇事地點雖為一夜間傳統擺設攤位之商
    展，人潮頗多，然該處並非不許動力交通工具進入之區域，且機車為現今民眾普
    遍之代步交通工具，騎乘機車前去傳統擺設攤位之商展選購物品，亦所常見，又
    汽、機車駕駛人應可信賴參與交通行為之被害者或其他第三人亦會相互配合，同
    時為必要之注意，相互為遵守交通秩序之適當行為，而無考慮對方將會有違反交
    通規則之不當行為之義務，是自不能遽令被告丙○○對於其他人突然之違反交通
    規則行為，即於騎乘機車時，可能因路上行人違規致擦撞其機車，導致其機車重
    心不穩摔倒，而撞及他人之情事，負過失責任。從而，本件車禍事故發生之原因
    ，係因被告甲○○急欲返回其攤位，疏於注意左右有無來車，即貿然奔跑穿越道
    路，不慎擦撞被告丙○○正騎駛中之機車，致被告丙○○重心不穩，機車打滑，
    因而撞及在該處選購商品之告訴人丁○○，而被告丙○○既對於不可預知且無從
    防範之被告甲○○上開違規之行為，並無預防之義務及預見之可能性，是公訴人
    認為該處人潮頗多，原即容易發生危險，是被告丙○○應知欲選購商品，自以沿
    街徒步行走之方式為宜，其竟捨此不為，卻騎乘機車沿路選購商品，致路上行人
    偶有機會擦撞其車，即因重心不穩而摔倒，自應認其騎車肇事為有過失云云，顯
    有誤會。
四、綜上所述，被告丙○○對於被告甲○○突然之違規行為並無預見之可能，自難單
    以被告丙○○之機車確有撞及告訴人，致告訴人受有傷害之事實，令其負過失傷
    害之刑責。是被告丙○○既無應注意、能注意而未注意之過失，核其所為既與刑
    法第二百八十四條第一項前段之過失傷害之要件不符。此外，復查無其他積極證
    據足認被告丙○○確有公訴意旨所稱之過失傷害犯行，揆諸首揭法條及判例意旨
    ，不能證明被告犯罪，依法應諭知無罪之判決。
據上論斷，應依刑事訴訟法第二百九十九條第一項前段、第三百零一條第一項，刑法
第一百八十五條之四、第二百八十四條第一項前段、第四十一條第一項、第四十七條
，罰金罰鍰提高標準條例第一條前段、第二條，判決如主文。
本案經檢察官黃彩秀到庭執行職務。
中      華      民      國        九十    年      十    月      十九    日
                                  臺灣高雄地方法院刑事第六庭
                                      法  官   洪榮家
右正本證明與原本無異。
如不服本判決，應於判決送達後十日內，向本院提出上訴狀。
                                      書記官   陳寰瑛
中      華      民      國        九十    年      十    月      十九    日
附錄本案論罪科刑法條全文：
刑法第一百八十五條之四：
  駕駛動力交通工具肇事，致人死傷而逃逸者，處六月以上五年以下有期徒刑。
刑法第二百八十四條第一項：
  因過失傷害人者，處六月以下有期徒刑、拘役或五百元以下罰金。致重傷者，處一
  年以下有期徒刑、拘役或五百元以下罰金。


司法院資訊處製作；財團法人民間司法改革基金會備份。
